【裁判字號】    99,易,296
【裁判日期】    990709
【裁判案由】    傷害
【裁判全文】
臺灣臺中地方法院刑事判決               99年度易字第296號
公  訴  人  臺灣臺中地方法院檢察署檢察官
被      告  乙○○
選任辯護人  許乃丹律師
上列被告因傷害案件，經檢察官提起公訴（98年度偵字第18691
號），本院判決如下：
    主    文
乙○○傷害人之身體，處拘役拾伍日，如易科罰金，以新臺幣壹
仟元折算壹日。
    犯罪事實
一、乙○○與丙○○係夫妻，緣丙○○單獨1人向丁○承租位於
    臺中縣大里市○○路166巷16號4樓之房屋，嗣於民國98年4
    月12日上午8時30分許，乙○○與丙○○2人，共同前往上開
    丙○○租屋處搬家，迨2人搬完家欲下樓離開時，乙○○因
    懷疑丁○與其先生丙○○有染，向丁○與丙○○稱：「我告
    訴你們，我之所以沒有去告你，是因為丙○○做錯事情在先
    」等語，丙○○聞言後先行搬運物品搭乘電梯下樓，隨後乙
    ○○與丁○在上開租屋處門口發生口角，丁○遂要求乙○○
    離開並欲關門，乙○○竟基於普通傷害之故意，先以左手頂
    門，右手推擠丁○胸部，再以右腳踢丁○之左腳，致丁○受
    有左膝內側鈍挫傷、瘀血痕4×2公分之傷害。
二、案經丁○訴由臺中縣警察局霧峰分局報請臺灣臺中地方法院
    檢察署檢察官偵查起訴。
    理    由
壹、證據能力之說明：
一、按被告以外之人於審判外之言詞或書面陳述，除法律有規定
    者外，不得作為證據，刑事訴訟法第159條第1項定有明文；
    再按被告以外之人於檢察事務官、司法警察官或司法警察調
    查中所為之陳述，與審判中不符時，「其先前之陳述具有較
    可信之特別情況」，且為證明犯罪事實存否所必要者，得為
    證據，刑事訴訟法第159條之2亦有明文。然按被告以外之人
    分別在審判上與審判外之陳述，兩者乃各自獨立之證據資料
    ，其證據能力之有無，須分別審認之，前者主要須視其是否
    依法具結而決定證據能力之有無，後者則須視是否符合傳聞
    例外容許之規定以決定證據能力之有無。刑事訴訟法第一百
    五十九條之二傳聞之例外容許係規定：「被告以外之人於檢
    察事務官、司法警察官或司法警察調查中所為之陳述，與審
    判中不符時，其先前之陳述具有較可信之特別情況，且為證
    明犯罪事實存否所必要者，得為證據。」，即須該審判外陳
    述之外部、客觀情況具有特別可信性，始能取得證據能力。
    至於該被告以外之人嗣後到庭接受詰問，乃嗣後審判上陳述
    之證明力問題，先前審判外陳述有無證據能力與之並無何關
    聯，該被告以外之人嗣後到庭接受詰問之原因事實並不足作
    為先前審判外陳述取得證據能力之事由（最高法院99年度臺
    上字第2805號判決要旨參照）。本件證人丁○之警詢及偵查
    中檢察事務官前所為審判外陳述部分，公訴人並未提出證據
    證明上開證人於警詢之先前陳述，「具有可信之特別情況」
    ，已與刑事訴訟法第159條之2得為證據之要件不符，復經被
    告之選任辯護人就上開證人之警詢筆錄及偵查中檢察事務官
    詢問筆錄之證據能力提出異議；是依刑事訴訟法第159條第1
    項之規定，證人丁○之警詢及偵查中檢察事務官前之審判外
    陳述，對被告不得作為證據，合先敘明。
二、按被告以外之人於審判外之陳述，雖不符前4條（指刑事訴
    訟法第159條之1至第159條之4）之規定，而經當事人於審判
    程序同意作為證據，法院審酌該言詞陳述或書面陳述作成之
    情況，認為適當者，亦得為證據。當事人、代理人或辯護人
    於法院調查證據時，知有第159條第1項不得為證據之情形，
    而未於言詞辯論終結前聲明異議，視為有前項之同意，刑事
    訴訟法第159條之5第1項、第2項亦有明文。本案就被告及其
    辯護人於言詞辯論終結前，未聲明異議之證據部分之證據能
    力，含證人丙○○於檢察事務官詢問時證述等，均未據被告
    及其指定辯護人於言詞辯論前爭執證據能力或聲明異議，自
    視為對被告具有證據能力，併此敘明。
貳、實體部分：
一、訊據被告乙○○矢口否認有何傷害犯行，辯稱：當時其雙手
    都抱滿搬家的物品，其無法動手推告訴人丁○，更沒有踢告
    訴人丁○，且如其當天有踢告訴人，告訴人為何當天沒有直
    接去醫院驗傷，告訴人丁○之傷可能是自己撞到造成的，本
    件係告訴人丁○挾怨報復等語。惟查：
  (一)前開犯罪事實，業據證人即告訴人丁○於本院審理時結證綦
    詳，且證人丁○所述遭被告以腳踢之過程，所可能導致受傷
    之部位，核與證人丁○提出之新菩提醫院於98年4月13日出
    具之診斷證明書中診斷欄內容所載「左膝內側鈍挫傷、淤血
    痕4×2公分」之傷害情形相符，又證人即被告之夫丙○○於
    偵查中及本院審理時亦證稱：98年4月12日當天其正在搬行
    李上上下下，看到被告乙○○與告訴人丁○有口角，且告訴
    人與被告講話很大聲，其就繼續搬東西坐電梯下去，也沒有
    回頭看，其後來看被告沒有下來，所以就又上樓看看，搭電
    梯上樓後，其看到被告站在電梯口，被告要進電梯，其就沒
    有出電梯，大約三天後，其在回去拿東西時，告訴人跟其說
    被告踢她等語明確；再參以證人甲○○○○於本院審理時亦
    證稱：98年4月12日當天其有接獲報案要至臺中縣大里市○
    ○路166巷16號4樓處理勤務，但當天其還有其他事情再處理
    ，其沒有到現場，忘記是何同事去現場的，後來於98年4月
    13日時，告訴人丁○就來警局報案傷害，說她遭被告踢到腳
    ，但是哪隻腳其不記得了，其有去告訴人位於臺中縣大里市
    ○○路住處，當時其跟告訴人說是否要先跟對方談和解看看
    ，告訴人說等被告要不要跟她道歉再決定是否提告，所以98
    年4月13日當天沒有製作筆錄，也沒有開報案三聯單，後來
    98年4月20日，告訴人就又去警局正式提告，當天就有製作
    筆錄，也有提出診斷證明書等語明確，是本件告訴人確係98
    年4月12日即向臺中縣警察局霧峰分局成功派出所為傷害案
    件之報案，嗣於98年4月13日亦至派出所報案，且告訴人於
    98年4月13日亦已至新菩提醫院驗傷，有前開診斷證明書1份
    在卷足佐，故告訴人為驗傷及實際報案之時間始均與案發時
    間密接，告訴人應無可能虛構事實而設詞誣陷被告，且以告
    訴人所受傷勢以觀，亦無可能係告訴人以自殘方式所造成，
    是告訴人既在案發後未幾即向警局報案，應確係在98年4月
    12日當日與被告發生口角衝突後，而遭被告以右腳踢告訴人
    左腳1下無訛；至選任辯護人以告訴人有因與被告間因與證
    人廖天旺3人間之感情糾紛，而虛偽陳述設詞誣陷被告之必
    要及動機等語，欲打擊告訴人陳述之憑信性，然本件所認定
    者乃告訴人指訴被告本件傷害之犯行是否可採，而綜上判斷
    亦認告訴人之指述尚堪採信，自難以告訴人與被告間有前開
    糾紛，即認告訴人本件傷害之指述亦屬虛妄。
  (二)又被告雖以前詞置辨。然查證人丁○於本院審理時證稱：當
    天被告在客廳講完話，其請被告離開，被告就跨過門檻，其
    準備關門，被告面向其，就用左手頂著門，右手推其，右腳
    就踢其左腳內側大腿膝蓋處，98年4月12日當天案發後，其
    有報案，警察跟其說有傷就去驗，但當天是星期天，且沒有
    外傷，所以其選擇星期一去看門診就好等語明確，核與證人
    甲○○○○所證：98年4月12日當天其確有接獲報案要至本
    件現場處理等情相符，再依被告於偵查中自承，當時證人丙
    ○○先下樓，其仍與證人丁○說話等語，足見當時被告仍可
    轉身與告訴人對話，是被告行動並無阻礙之情形，復參以證
    人丁○與被告身高差距不大，且案發當時被告與告訴人為面
    對面，是被告以右腳踢中證人丁○左腿膝蓋處，亦與常情無
    違，並參以證人丙○○於本院審理時證稱：其下樓後，後來
    看被告沒有下來，所以就又上樓看看等語，足見被告於證人
    丙○○下樓後，並未立即下樓，而仍有相當時間耽擱，致證
    人丙○○覺得有異，方再搭電梯上樓查看，益徵證人丁○所
    述於證人丙○○下樓後，其與被告2人在門口有發生爭執並
    遭被告腳踢一下等情，尚非虛妄，則被告辯稱並未傷害告訴
    人云云，即與事實不符，不足採信。
  (三)綜上所述，被告空言否認本件傷害犯行實無足採，本件事證
    明確，被告犯行洵堪認定，應予依法論科。
二、核被告所為，係犯刑法第277條第1項之普通傷害罪。爰審酌
    被告與其夫丙○○及告訴人3人間因感情糾紛，一時氣憤，
    思慮欠周，不思以理性方式解決，而傷害告訴人，對告訴人
    造成之危害及損害，暨其犯後猶否認犯行等一切情狀，量處
    如主文所示之刑，並諭知易科罰金之折算標準。
據上論結，應依刑事訴訟法第299條第1項前段，刑法第277條第1
項、第41條第1項前段，刑法施行法第1條之1第1項、第2項前段
，判決如主文。
中    華    民    國    99    年    7     月     9    日
                    刑事第六庭  法  官  戴博誠
以上正本證明與原本無異。
如不服本判決應於收受判決後10日內向本院提出上訴書狀，並應
敘述具體理由；其未敘述上訴理由者，應於上訴期間屆滿後20日
內向本院補提理由書（均須按他造當事人之人數附繕本）「切勿
逕送上級法院」。
                                書記官  林政佑
中    華    民    國    99    年    7     月     9    日
【附錄論罪科刑法條】
刑法第277條第1項：
傷害人之身體或健康者，處3年以下有期徒刑、拘役或1千元以下
罰金。

司法院資訊處製作；財團法人民間司法改革基金會備份。
